【裁判字號】    99,上易,1322
【裁判日期】    990618
【裁判案由】    贓物
【裁判全文】
臺灣高等法院刑事判決                99年度上易字第1322號
上  訴  人  臺灣宜蘭地方法院檢察署檢察官
被      告  甲○○
上列上訴人因被告贓物案件，不服臺灣宜蘭地方法院99年度易字
第20號，中華民國99年4 月14日第一審判決（起訴案號：臺灣宜
蘭地方法院檢察署98年度偵字第4396號），提起上訴，本院判決
如下：
    主  文
上訴駁回。
    理  由
一、依刑事訴訟法第350條、第361條、第362條、第367條規定，
    不服地方法院之第一審判決而上訴者，須提出上訴書狀，並
    應敘明具體理由，為上訴必備之程式；其所提出之書狀未敘
    述上訴理由，或僅曾以言詞陳述上訴理由者，均應於上訴期
    間屆滿後20日內補提理由書於第一審法院。第一審法院經形
    式審查，認逾期未補提上訴理由者，應定期間先命補正；逾
    期未補正者，為上訴不合法律上之程式，應以裁定駁回。倘
    已提出上訴理由，但所提非屬具體理由者，則由第二審法院
    以上訴不合法律上之程式，判決駁回。而所謂具體理由，必
    係依據卷內既有訴訟資料或提出新事證，指摘或表明第一審
    判決有何採證認事、用法或量刑等足以影響判決本旨之不當
    或違法，而構成應予撤銷之具體事由，始克當之（例如：依
    憑證據法則具體指出所採證據何以不具證據能力，或依憑卷
    證資料，明確指出所為證據證明力之判斷如何違背經驗、論
    理法則）；倘僅泛言原判決認定事實錯誤、違背法令、量刑
    失之過重或輕縱，而未依上揭意旨指出具體事由，或形式上
    雖已指出具體事由，然該事由縱使屬實，亦不足以認為原判
    決有何不當或違法者（例如：對不具有調查必要性之證據，
    法院未依聲請調查亦未說明理由，或援用證據不當，但除去
    該證據仍應為同一事實之認定），皆難謂係具體理由，俾與
    第二審上訴制度旨在請求第二審法院撤銷、變更第一審不當
    或違法之判決，以實現個案救濟之立法目的相契合，並節制
    濫行上訴（最高法院97年度台上字第892號判決參照）。又
    第二審法院認為上訴書狀未敘述理由，依刑事訴訟法第367
    條但書規定，始應定期間命其補正。如認上訴書狀已敘述理
    由，但其理由非屬具體，其所為上訴，即不符上訴之法定要
    件，自得逕行判決駁回，無定期命補正問題（最高法院97年
    度台上字第3599號判決參照）。
二、本件上訴人臺灣宜蘭地方法院檢察署檢察官不服原判決，於
    法定期間內提起上訴，形式上之上訴理由為：不能僅憑蔡志
    偉、陳健明於原審結證之證詞，遽認被告甲○○本件犯行不
    成立，應再行傳喚偵辦警員以明蔡志偉警詢之供述，是否可
    採，以釐清事實，原判決遽為無罪判決不當，應撤銷改判。
三、本院查：
  (一)被告甲○○被訴分別於民國98年7月中旬、7月下旬、8月8日
    、8月18日，在宜蘭縣壯圍鄉○○路○段95之1號後方空地，
    向蔡志偉、陳健明故買爐耳1對（宜蘭縣羅東鎮○○路樹林
    福德廟所有）；爐耳1對、銅製花瓶1對（宜蘭縣羅東鎮○○
    路福德廟所有）；燭台1對、爐耳1對（宜蘭縣五結鄉國安廟
    所有）；燭台1對、爐耳1對（宜蘭縣頭城鎮武功廟所有）等
    贓物，原審審理後，以證人蔡志偉前於偵查中雖證稱先後4
    次竊盜犯行所竊得物品均賣予被告（偵卷第9至11頁偵訊筆
    錄），惟於原審審理中改稱將竊得物品賣予流動攤販，並無
    賣予被告（原審卷第36至40頁99年3月31日審判筆錄），關
    於竊得物品是否賣予被告一節，前後供述不一。而證人陳健
    明於原審審理中則稱：於晚上竊得物品後，隔天白天就與蔡
    志偉拿去濱海公路賣，去賣贓物的時候機車停的地點都在附
    近，伊在路邊等蔡志偉，不知道蔡志偉拿去賣給誰，從頭到
    尾沒有見過被告，蔡志偉每次拿東西去賣大約都拿新臺幣（
    下同）2、3千元左右，印象中沒有低於2千元，之後他們就
    把錢拿去買毒品跟作生活費（原審卷第41至45頁99年3 月31
    日審判筆錄），關於是否將竊得物品出售被告一節，證人陳
    健明並未親身參與交易過程，況其所稱出售之金額，亦與證
    人蔡志偉於查獲之初，於警訊中供稱除自頭城鎮武功廟竊得
    物品賣得2,500元外，其餘竊得物品皆賣得1,500元等語不符
    （警卷第3至6頁98年8月19日警訊筆錄），經審證人蔡志偉
    、陳健明於98年8月18日自宜蘭縣頭城鎮武功廟竊得物品後
    ，隨即於翌日即98年8月19日凌晨2時40分許在宜蘭縣頭城鎮
    ○○路○段446號前為警查獲，並於同日由員警帶往宜蘭縣壯
    圍鄉○○路○段95之1號後方空地指認拍照，如被告確有向證
    人蔡志偉、陳健明購買贓物，事前既不知悉證人蔡志偉、陳
    健明業已為警查獲，當無立即將所購贓物處理湮滅之可能，
    惟本件查獲員警帶同證人蔡志偉、陳健明至被告經營之資源
    回收場指認，竟未發現相關贓物，綜以前開證人蔡志偉、陳
    健明相關證詞，其2人是否確將竊得物品售予被告，尚非無
    疑，依「罪疑惟輕」原則，自應為被告有利之認定，而為被
    告無罪之諭知。本院自形式上觀察，其認事用法並無任何違
    誤之處。
  (二)檢察官以前詞提出上訴，無非係就原審明白說明證據取捨理
    由之部分，為任意指摘，且原檢察官於原審審理時，即知證
    人蔡志偉已為與警詢所為供述不同之證言，其自可於斯時請
    求原審另訂期日傳喚偵辦警員，以明實情，並落實第一審為
    堅實事實審以促進審判效能之立法原則，乃公訴檢察官僅謂
    證人蔡志偉審判時所證不實（原審卷第40頁），而未為任何
    主張，並於受不利判決時，方於上訴時聲請傳喚，其程序已
    難謂洽；況且，原公訴人就證人陳健明於原審證述蔡志偉變
    賣本件贓物時並未參與等情，並不爭執（原審卷第45頁），
    則本件自形式上客觀觀察，公訴人得用以證明被告犯罪之證
    據，除證人蔡志偉於警詢、偵查之指訴外，已別無其他贓物
    扣案或其餘證人指證之補強證據，原審依罪疑惟輕原則，對
    被告為無罪之諭知，認事用法並無不合。從而，本件檢察官
    上訴，自形式上觀察，其上訴理由與刑事訴訟法第361條第2
    項所稱「具體理由」，尚非相當，屬不合法律上之程式，並
    無須再行命其補正，應予駁回，且不經言詞辯論為之。
四、據上論斷，應依刑事訴訟法第367條前段、第372條，判決如
    主文。
中    華    民    國    99    年    6     月    18    日
                  刑事第九庭  審判長法  官  陳貽男
                                    法  官  周盈文
                                    法  官  詹駿鴻
以上正本證明與原本無異。
不得上訴。
                                    書記官  梁淑時
中    華    民    國    99    年    6     月    21    日

司法院資訊處製作；財團法人民間司法改革基金會備份。
